臺灣高等法院刑事判決
108年度上易字第2084號
上  訴  人  臺灣士林地方檢察署檢察官
被      告  郭宗仁  


上列上訴人因被告傷害等案件，不服臺灣士林地方法院108年度
易字第318號，中華民國108年9月5日第一審判決（起訴案號：臺
灣士林地方檢察署107年度偵字第17975號），提起上訴，本院判
決如下：
    主  文
上訴駁回。
郭宗仁均緩刑貳年。
    事  實
一、郭宗仁與顏志仰分別為居住在臺北市○○區○○路00號7樓
    之4、泉源路30號7樓之住戶。於民國107年11月10日上午11
    時30分許，郭宗仁、顏志仰、顏志仰之配偶陳怡縉及顏志仰
    之子女，分別步入臺北市○○區○○路00號大樓1樓之電梯
    內，往上開大樓7樓移動。惟在上開大樓電梯內，郭宗仁因
    搭乘電梯之空間問題，與顏志仰發生口角爭執及推擠，詎郭
    宗仁竟基於傷害之犯意，於步出該到達上開大樓7樓之電梯 
    後，手持鑰匙1把，轉身朝當時亦步出該電梯之顏志仰臉部
    揮拳攻擊，於顏志仰因此跌到在地後，再接續以手持鑰匙之
    方式，出拳毆打顏志仰之頭部，並以腳踹踢顏志仰身體左
    側，致顏志仰受有頭部撕裂傷、腦震盪、臉部及唇部摩擦
    傷、下背及骨盆挫傷、左側髖部挫傷等傷害。郭宗仁復基於
    公然侮辱之犯意，於上開時間，在不特定多數人均得共見共
    聞之上開大樓7樓電梯外之共用區域，公然接續以「幹你
    娘」、「幹」等語辱罵顏志仰，而足以貶損顏志仰之人格及
    社會評價。
二、案經顏志仰訴由臺北市政府警察局北投分局報告臺灣士林地
    方檢察署檢察官偵查起訴。               
    理  由
壹、證據能力：
    本件認定事實所引用以下卷證資料，並無證據證明係公務員
    違背法定程序所取得；檢察官、被告郭宗仁對本院提示以下
    卷證之證據能力，亦表示沒有意見（見本院卷第61至63、81
    至83頁），且未於言詞辯論前爭執其證據能力，依刑事訴訟
    法第159條至159條之5之規定，均認有證據能力。
貳、實體方面：
一、認定事實所憑之證據及理由：
    前揭事實，業據被告於本院準備程序及審理時自白不諱（見
    本院卷第60至61、83至84頁），並經證人即告訴人顏志仰、
    證人陳怡縉證述明確（顏志仰部分，見17975偵卷第23至26
    、81頁，原審易字卷第98至106頁；陳怡縉部分，見17975偵
    卷第77至79頁，原審易字卷第107至112頁），復有振興醫療
    財團法人振興醫院診斷證明書、告訴人傷勢照片、被告手持
    鑰匙照片、原審勘驗筆錄暨勘驗畫面截圖等件在卷可參（見
    17975偵卷第27、45至47、51頁，原審易字卷第32至33、39
    至51、111頁）。足見被告前開任意性之自白與事實相符，
    應可採為論罪科刑之依據。從而，本件事證已臻明確，被告
    犯行洵堪認定，應予依法論科。   
二、論罪：
  ㈠查被告行為後，刑法第277條第1項規定業經立法院修正，並
    由總統於108年5月29日以華總一義字第10800053451號令公
    布施行，於同年月31日生效，修正前刑法第277條第1項規定
    為：「傷害人之身體或健康者，處三年以下有期徒刑，拘役
    或一千元以下罰金。」修正後同條項則規定：「傷害人之身
    體或健康者，處五年以下有期徒刑、拘役或五十萬元以下罰
    金。」就上開修正前後法文相較，其法定刑之有期徒刑上限
    由3年提高為5年、罰金刑上限則由1,000銀元(即新臺幣3萬
    元)提高為新臺幣50萬元，足見修正後刑法第277條第1項規
    定並無較有利於被告，是經新舊法比較結果，被告所犯傷害
    犯行仍應適用其行為時即修正前刑法第277條第1項之規定。
    又被告行為後，刑法第309條第1項規定雖經立法院修正，並
    由總統於108年12月25日以華總一義字第10800140641號令公
    布施行，於同年月27日生效，惟該項修正僅係依刑法施行法
    第1條之1第2項本文規定將罰金數額修正提高30倍，以增加
    法律明確性，並使刑法分則各罪罰金數額具內在邏輯一致性
    ，罪刑並未實質修正，不生比較新舊法之問題，附予敘明。
  ㈡按刑法第309條之公然侮辱罪中，所謂侮辱，凡未指摘或傳
    述具體事實，以言詞、文字、圖畫或動作，對他人表示不 
    屑、輕蔑、嘲諷、鄙視或攻擊其人格之意思，足以對個人在
    社會上所保持之人格及地位，在客觀上達到貶損其名譽及尊
    嚴評價之程度，使他人在精神及心理上有感受到難堪或不快
    之虞者，即足當之。經查，被告辱罵告訴人「幹你娘」、
    「幹」等語，依一般社會通念，均實有輕蔑、嘲諷、鄙視之
    意涵，此等言詞對於遭謾罵之對象而言，自均足以貶損他人
    名譽及社會評價，使他人在精神及心理上感受到難堪或不
    快，已足以貶損告訴人在社會上所保持之人格及聲譽地位。
    又本案發生在公寓大廈電梯外，係大眾得出入並得以共見共
    聞之場所，亦符合刑法第309條之「公然」要件。 
  ㈢核被告所為，係犯修正前刑法第277條第1項之傷害罪、刑法
    第309條第1項之公然侮辱罪。被告就其分別對於告訴人所為
    之傷害、公然侮辱行為，均係於密切接近之時地為之，且侵
    害同一法益，各行為之獨立性極為薄弱，復出於同一傷害、
    公然侮辱之犯意，依一般社會觀念，各舉動難以強行分開，
    應視為數個舉動之接續實施，合為包括之一行為予以評價，
    均為接續犯，各論以一罪。被告所犯上開二罪，犯意各別、
    行為互殊，應予分論併罰。
三、駁回上訴之理由：
    原審以被告所為事證明確，適用修正前刑法第277條第1項、
    第309條第1項、刑法第41條第1項前段、第42條第3項前段、
    刑法施行法第1條之1第1項、第2項前段之規定，併審酌被告
    與告訴人本為鄰里關係，竟僅因一時口角爭執，即恣意使用
    暴力方式攻擊告訴人，致使告訴人身體法益受有犯罪事實欄
    所載之危害，並以侮辱性言語辱罵告訴人，使不特定人得以
    聽聞或目睹，對於告訴人之名譽或社會地位有一定負面影響
    之程度，所為非是，兼衡被告犯後態度、品行及素行，暨被
    告自陳高中畢業之智識程度，目前已退休、已婚、育有3名
    子女之家庭生活狀況等一切情狀，分別量處拘役40日（傷害
    罪）、罰金新臺幣（下同）5千元（公然侮辱罪），並就前
    罪諭知以1千元折算1日之易科罰金折算標準，就後罪諭知以
    1千元折算1日之易服勞役折算標準。並說明：被告所用以傷
    害告訴人之鑰匙1把，雖為供被告犯罪所用之物，然該把鑰
    匙並為被告家人所共有，非被告個人所有之物，業據被告自
    承在卷（見原審易字卷第117頁），且非屬違禁物，爰不予
    宣告沒收。經核其認事用法均無不當，量刑亦屬妥適。原審
    雖未及論述前開刑法第309條第1項修正之立法意旨，但因此
    部分適用結果並無不同，原判決就此適用行為時法並無不當
    ，爰不予撤銷，附此敘明。檢察官固以：被告犯後未完全坦
    認犯行，且未與告訴人和解，顯無悔悟誠意，犯後態度不佳
    ，衡以告訴人所受損害，原審量刑過輕為由提起上訴，惟被
    告於本院準備程序及審理中坦認全部犯行，並與告訴人達成
    另案民事和解，賠償並給付8萬元予告訴人，業據被告與告
    訴人同認在卷（見本院卷第60、63至64頁），足認被告展現
    悔過誠意，已無檢察官上訴所指情節，堪認檢察官之上訴並
    無理由，應予駁回。
四、緩刑之宣告：
    查被告前未曾因故意犯罪受有期徒刑以上刑之宣告，有本院
    被告前案紀錄表在卷可稽，其於本件中因衝動失慮致觸刑章
    ，然業於本院審理期間與告訴人達成另案民事和解，並賠償
    給付8萬元予告訴人，已如前述，堪認被告經此次偵、審程
    序及科刑之教訓後，當知所警惕，信無再犯之虞，告訴人於
    本院審理時亦表示關於法院對被告之量刑或是否諭知緩刑都
    沒有意見等語（見本院卷第84頁），本院因認前開宣告之刑
    ，以暫不執行為適當，均併予宣告緩刑2年，以啟自新。
據上論斷，應依刑事訴訟法第368條，刑法第74條第1項第1款，
判決如主文。
本案經檢察官滕治平到庭執行職務。
中　　華　　民　　國　　108 　年　　12　　月　　31　　日
　              　刑事第六庭    審判長法　官  劉方慈
                                      法　官  許曉微
                                      法　官  林家賢
以上正本證明與原本無異。
不得上訴。
                                      書記官  謝文傑
中　　華　　民　　國　　108 　年　　12　　月　　31　　日
附錄本案論罪科刑法條全文：　　　　　　　　　　　　　　　
修正前刑法第277條第1項：
傷害人之身體或健康者，處3年以下有期徒刑、拘役或1千元以下
罰金。
刑法第309條第1項：
公然侮辱人者，處拘役或9千元以下罰金。